【裁判字號】    99,訴,312
【裁判日期】    990609
【裁判案由】    違反毒品危害防制條例
【裁判全文】
臺灣雲林地方法院刑事判決               99年度訴字第312號
公  訴  人  臺灣雲林地方法院檢察署檢察官
被      告  甲○○
上列被告因違反毒品危害防制條例案件，經檢察官提起公訴（99
年度毒偵字第378 號），被告於準備程序進行中，就被訴事實為
有罪之陳述，本院依簡式審判程序審理，判決如下：
    主  文
甲○○施用第一級毒品，累犯，處有期徒刑捌月，扣案之注射針
筒壹支沒收；又施用第二級毒品，累犯，處有期徒刑陸月。應執
行有期徒刑壹年，扣案之注射針筒壹支沒收。
    事  實
一、甲○○前因施用第一、二級毒品案件，經本院裁定令入勒戒
    處所施以觀察、勒戒，於民國90年11月15日因無繼續施用傾
    向而釋放出所，並由臺灣雲林地方法院檢察署檢察官以90年
    度毒偵緝字第143 號為不起訴處分確定；又因施用第一、二
    級毒品案件，經本院於95年3 月21日以94年度訴字第754 號
    判處應執行有期徒刑10月，嗣於95年4 月3 日確定，而於95
    年11月21日縮刑期滿執行完畢。詎甲○○猶不知悔改，復基
    於施用第一級毒品海洛因之犯意，於99年3 月24日凌晨1 時
    許，在雲林縣水林鄉頂尖山55之5 號王勝憲租屋處內，以將
    海洛因摻水置於針筒內注射之方式，施用第一級毒品海洛因
    1 次；另基於施用第二級毒品甲基安非他命之犯意，於99年
    3 月24日凌晨3 、4 時許，在王勝憲上開租屋處內，以玻璃
    球製之吸食器，施用第二級毒品甲基安非他命1 次。嗣於99
    年3 月24日6 時30分許，甲○○（竊盜部分另行偵辦）與王
    勝憲、吳銘山、張亦辰（竊盜、施用毒品部分均另行偵辦）
    在上開租屋處前，為警查獲贓車（車牌號碼N4-1235 號），
    並扣得注射針筒1 支，經採尿送驗，檢驗結果呈可待因、嗎
    啡及甲基安非他命陽性反應，始悉上情。
二、案經彰化縣警察局鹿港分局報請臺灣雲林地方法院檢察署檢
    察官偵查起訴。
    理  由
一、上揭事實，業據被告甲○○於警詢、偵查及本院準備程序暨
    審理時均坦承不諱，又被告於為警查獲時，經採尿送驗，由
    詮昕科技股份有限公司以酵素免疫分析法（ＥＩＡ）初步檢
    驗，再以氣相層析質譜儀法（ＧＣ／ＭＳ）確認檢驗結果結
    果，呈可待因、嗎啡及甲基安非他命陽性反應，此有詮昕科
    技股份有限公司報告日期99年4 月2 日之濫用藥物尿液檢驗
    報告、彰化縣警察局鹿港分局委託檢驗尿液代號與真實姓名
    對照表各1 紙（詳偵查卷第15頁、警卷第14頁）附卷可稽，
    另有注射針筒1 支扣案，足以佐證被告上揭施用毒品之自白
    與事實相符，堪以採信。又按92年7 月9 日修正公布，並於
    93年1 月9 日施行之毒品危害防制條例刪除2 犯及3 犯之規
    定，一改修法前繁雜之處遇程序，僅將施用毒品者簡化區分
    為初犯、再犯，並認施用毒品者係屬病患性犯人，以觀察、
    勒戒戒除其身癮，並以強制戒治去除其心癮。經觀察、勒戒
    或強制戒治執行完畢釋放後，若係5 年後再犯該條例第10條
    施用毒品罪者，與同條例第20條第1 項、第2 項關於「初犯
    」之處理方式相同，檢察官應先聲請法院裁定令被告入勒戒
    處所觀察、勒戒，並視有無繼續施用毒品傾向，決定應予釋
    放、為不起訴之處分，或應聲請法院裁定令入勒戒處所強制
    戒治；若係5 年內「再犯」同條例第10條施用毒品罪者，依
    同條例第23條第2 項規定，檢察官則應依法追訴。觀諸該條
    例第20條第3 項之修正理由：「觀察、勒戒或強制戒治5 年
    後再犯者，顯見前所實施之觀察、勒戒或強制戒治已足以遮
    斷其施用毒品之癮，為期自新及協助其戒除毒癮，對此5 年
    後再犯者，爰明定仍適用初犯之規定，先經觀察、勒戒、強
    制戒治之程序。」及同條例第23條第2 項之修正理由：「為
    配合簡化施用毒品犯之刑事處遇程序，並鑑於經觀察、勒戒
    或強制戒治執行完畢釋放後5 年內再犯者，其再犯率甚高，
    原據以實施之觀察、勒戒及強制戒治既已無法收其實效，自
    應施以刑事處遇」，顯然如施用毒品者係前經觀察、勒戒或
    強制戒治等治療程序執行完畢5 年後，始再施用毒品之「初
    犯」，因前所執行之觀察、勒戒或強制戒治已足收戒除毒癮
    之效，自應重新執行觀察、勒戒或強制戒治等治療程序，並
    於治療程序執行完畢後，由檢察官為不起訴處分，毋庸對之
    追訴處罰；反之，在「再犯」之情形，因其先前所為治療程
    序顯未能收戒斷毒癮之效，且考量施用毒品者之再犯率偏高
    ，乃簡化其刑事處遇程序，而逕予追訴處罰，不再施以治療
    程序。參酌上開立法理由，修正毒品危害防制條例就施用毒
    品者，祇於「初犯」及「5 年後再犯」二種情形，有其追訴
    條件之限制，即須於初犯經觀察、勒戒或強制戒治釋放後，
    5 年內均無施用毒品之行為，始能認其前所實施之觀察、勒
    戒或強制戒治已足遮斷毒癮，而得於5 年後再犯時，再予適
    用初犯之規定，重行觀察、勒戒等程序。倘5 年內已經再犯
    ，被依法追訴處罰，縱其第3 次（或第3 次以上）施用毒品
    之時間在初犯釋放5 年以後，即與「5 年後再犯」之情形有
    別，且因已於「5 年內再犯」，顯見其再犯率甚高，原實施
    觀察、勒戒或強制戒治，已無法收其實效，而無5 年戒斷期
    之存在，自無再經觀察、勒戒及強制戒治之必要，即應依該
    條例第10條處罰，始符新法修正之本旨（最高法院95年度臺
    非字第59號、第65號判決意旨同此）。經查：本案被告前因
    施用毒品案件，於90年11月15日經觀察、勒戒執行完畢釋放
    後，又於5 年內，因再施用毒品之犯行，經法院判處有期徒
    刑確定，足認被告於5 年內已再犯，經依法追訴處罰，係「
    五年內再犯」案件，縱其於本案上開時地（第三次以上）再
    度施用毒品之時間，在初犯經觀察、勒戒執行完畢釋放5 年
    以後，已不合於「五年後再犯」之規定，仍屬「五年內再犯
    」案件，且因已於「五年內再犯」，顯見其再犯率甚高，原
    實施觀察、勒戒，已無法收其實效，依最高法院95年第7 次
    刑事庭會議決議意旨，即應依該條例第10條追訴處罰。從而
    ，本案事證明確，被告施用第一、二級毒品各1 次之犯行，
    堪以認定，應依法論科。
二、按海洛因、甲基安非他命分別係毒品危害防制條例第2 條第
    2 項第1 款、第2 款所規範之第一級、第二級毒品，被告予
    以施用，核其所為係犯同條例第10條第1 項之施用第一級毒
    品罪及第10條第2 項之施用第二級毒品罪。其施用第一級毒
    品海洛因前，持有第一級毒品海洛因及施用第二級毒品甲基
    安非他命前持有第二級毒品安非他命之低度行為，均為施用
    之高度行為所吸收，不另論罪。被告係以2 行為而分別觸犯
    施用第一級毒品罪及第二級毒品罪，業據其於本院審理時供
    述甚明，其犯意個別，行為互殊，犯行可分，應予分論併罰
    。又被告前有事實欄所載科刑、執行前案紀錄，有臺灣高等
    法院被告前案紀錄表在卷可憑，於前案有期徒刑執行完畢後
    5 年內，故意再犯有期徒刑以上之本案2 罪，均論以累犯，
    各依刑法第47條第1 項之規定予以加重其刑。爰審酌被告前
    有施用毒品前科，此有臺灣高等法院被告前案紀錄表附卷可
    憑，且經觀察、勒戒執行完畢釋放後，竟仍不知改悔，陷於
    毒癮而難以自拔，危害國民健康，及其犯罪之動機、手段、
    於本件犯罪後尚能坦承犯行，態度良好等情，各量處如主文
    所示之刑，並依刑法第51條第5 款之規定，定其應執行之刑
    ，如主文所示。
三、扣案之注射針筒1 支，乃被告所有供施用海洛因所用（但非
    專用）之物，爰依刑法第38條第1 項第2 款、第3 項之規定
    一併宣告沒收之，另吸食器1 個，非違禁物，施用後已丟棄
    ，業據被告於本院準備程序中供述甚明，為免沒收之困難，
    爰不併為沒收之宣告，附此敘明。
據上論斷，依刑事訴訟法第273 條之1 第1 項、第299 條第1 項
前段，毒品危害防制條例第10條第1 項、第2 項，刑法第11 條
前段、第38條第1 項第2 款、第47條第1 項、第51條第5 款，判
決如主文。
本案經檢察官陳詠薇到庭執行職務。
中    華    民    國    99    年    6     月    9     日
                  刑事第三庭  法  官  張文俊
以上正本證明與原本無異。
如不服本判決，應於收受送達後10日內，向本院提出上訴書狀，
並應敘述具體理由；其未敘述上訴理由者，應於上訴期間屆滿後
20日內，向本院補提理由書（須按他造當事人之人數附繕本），
「切勿逕送上級法院」。
                              書記官  金雅芳
中    華    民    國    99    年    6     月    9     日
附錄本案論罪科刑法條全文：
毒品危害防制條例第10條
施用第一級毒品者，處六月以上五年以下有期徒刑。
施用第二級毒品者，處三年以下有期徒刑。

司法院資訊處製作；財團法人民間司法改革基金會備份。
